【裁判字號】    99,台上,2365
【裁判日期】    990422
【裁判案由】    違反毒品危害防制條例
【裁判全文】
最高法院刑事判決            九十九年度台上字第二三六五號
上  訴  人  甲○○
上列上訴人因違反毒品危害防制條例案件，不服台灣高等法院台
中分院中華民國九十九年二月十一日第二審判決（九十八年度上
訴字第一九六八號，起訴案號：台灣台中地方法院檢察署九十八
年度偵字第四五一一號），提起上訴，本院判決如下：
    主  文
上訴駁回。
    理  由
按刑事訴訟法第三百七十七條規定，上訴於第三審法院，非以判
決違背法令為理由，不得為之。是提起第三審上訴，應以原判決
違背法令為理由，係屬法定要件。如果上訴理由書狀並未依據卷
內訴訟資料，具體指摘原判決不適用何種法則或如何適用不當，
或所指摘原判決違法情事，顯與法律規定得為第三審上訴理由之
違法情形，不相適合時，均應認其上訴為違背法律上之程式，予
以駁回。本件上訴人甲○○上訴意旨略稱：(一)、蔡和憲所述上訴
人販賣第一級毒品海洛因之證述，與事實不合，而所憑筆記本，
乃蔡和憲私自記載，不足為憑，且其內容非外人所能明瞭，徒以
蔡和憲之解釋，不能認有依據，原判決竟引為認定上訴人犯罪之
證據，採證即有違誤。況事後經上訴人仔細回想結果，本件所指
上訴人販賣第一級毒品予蔡和憲之日，實係蔡和憲與上訴人合資
向他人購買毒品，乃蔡和憲於警查獲時，為獲減刑，所為供出來
源之不實陳述，不足憑信，原判決採為證據，亦有違誤。(二)、警
員廖俊郎於偵查中固證稱，電話監聽結果，得知蔡和憲向上訴人
購毒云云，惟稽之監聽通話譯文，其中蔡和憲雖言及欲向上訴人
購買毒品，但上訴人表明將入監，已戒毒云云，足見上訴人並無
販賣第一級毒品予蔡和憲之事實。原審不察，竟採為認定上訴人
犯罪之證據，有所違誤等語。
惟查：(一)、證據法於傳聞排除法則之下，基於人類生活之體驗，
認為有些傳聞證據具有本質上可信賴性，因而建立證據容許之例
外，即賦予具有本質上可信賴性之傳聞證據有證據能力，刑事訴
訟法第一百五十九條之四之規定即屬此類。而此類容許之例外，
因須賴人類長期體驗，法律難以預先列舉殆盡，故該條於第一、
二款例示規定之外，並於第三款為概括規定，是紀錄文書不論符
合該條第二款通常業務過程所須製作之紀錄文書或第三款概括容
許之紀錄文書，均不能謂無證據能力。本件蔡和憲之個人記事本
之記載，如屬蔡和憲個人日常生活為例行（regular activity）
記錄之文書，即符合前開法條第二款例示容許之文書，應有證據
能力；如係就親身經歷事實，為備忘之目的，於記憶猶新之際作
成之文書，為記憶猶新之紀錄（recorded recollection ），本
質上亦具有可信賴性，應屬前開法條第三款概括容許而有證據能
力之證據。從而，原判決採為認定上訴人犯罪之證據，判決販賣
第一級毒品，處有期徒刑十五年四月，於法並無不當。(二)、單純
通訊監察譯文之解讀，所載文意如何？與待證事實有無關聯？證
明待證之程度如何？乃證據證明力評估問題，屬事實審法院之職
權；又證人之陳述，前後不符，究竟何者為可採，事實審法院本
得自由斟酌而為取捨。倘其所為文字之解讀，如不違背經驗法則
或論理法則，即不能任指為違法，證人前後不符陳述之取捨，亦
然。本件原審綜合蔡和憲所為上訴人販賣第一級毒品予伊之證詞
，參以記事本及通訊監察譯文之記載，所為上訴人犯罪事實之認
定，難謂為違背經驗法則或論理法則。(三)、綜上，上訴意旨置原
判決明確論斷於不顧，對原審取捨證據及證據證明力判斷之審判
職權行使，就同一證據資料為相異之評價，核與法律規定得為第
三審上訴理由之違法情形，不相適合，其上訴為違背法律上之程
式，應予駁回。
據上論結，應依刑事訴訟法第三百九十五條前段，判決如主文。
中    華    民    國  九十九  年    四    月  二十二  日
                      最高法院刑事第五庭
                          審判長法官  陳  正  庸
                                法官  林  秀  夫
                                法官  宋      祺
                                法官  陳  祐  治
                                法官  林  瑞  斌
本件正本證明與原本無異
                                      書  記  官
中    華    民    國  九十九  年    四    月  二十八  日
                                                      V

司法院資訊處製作；財團法人民間司法改革基金會備份。
